【裁判字號】    89,上更(一),23
【裁判日期】    890411
【裁判案由】    違反麻醉藥品管理條例
【裁判全文】
臺灣高等法院花蓮分院刑事判決                    八十九年度上更(一)字第二三號
    上  訴  人  臺灣台東地方法院檢察署檢察官
    被      告  甲○○
    指定辯護人  乙○○
右列上訴人因被告違反麻醉藥品管理條例案件，不服臺灣臺東地方法院八十七年度訴
字第二五九號中華民國八十八年八月三日第一審判決( 起訴案號：臺灣臺東地方法院
檢察署八十七年度偵字第一六四九號 )，提起上訴，本院判決後，由最高法院發回更
審，本院更為判決如左：
    主  文
原判決撤銷。
甲○○共同販賣化學合成麻醉藥品安非他命，處有期徒刑伍年。
    事  實
一被告甲○○與陳義俊（檢察官另案偵辦）基於販賣化學合成麻醉藥品安非他命之犯
  意聯絡，由陳義俊於民國（下同）八十七年四月五日在其台東市住處收受廖雄山（
  非法吸用安非他命部分現在停止戒治付保護管束中）新台幣 (下同）五千元後，再
  由甲○○攜帶安非他命一小包，前往台東市○○路石海岸釣蝦場內交付廖雄山，經
  警於同年月七日下午五時許，在台東市○○街二十三巷三弄三號廖雄山住處查獲廖
  雄山施用安非他命犯行後，依據廖雄山之供述而查獲。
二案經台東縣警察局移送台灣台東地方法院檢察署檢察官偵查起訴。
    理  由
一訊據被告則堅決否認其有右揭犯行，並辯稱，伊於八十七年四月五日當天與家人一
  同前去掃墓，根本未去石海岸釣蝦場，且伊從未拿過任何物品給廖雄山等語。
二惟查，右揭事實業據證人廖雄山在警訊及檢察官偵查時明確指證在卷（見警訊卷第
  五至六頁、偵查卷第二三頁反面至二四頁正面、第五四至五五頁）。被告於檢察官
  偵查中雖坦承伊與陳義俊認識，惟否認其交付安非他命予廖雄山之事實，並辯稱伊
  不認識廖雄山云云（見偵查卷第四十二頁反面），惟嗣後於原審及本院前審審理時
  則又改稱伊認識廖雄山等語（見原審卷第一七頁反面，本院前審卷第二十頁反面）
  ，其供詞閃爍，已見其情虛。再參照被告自承伊曾與陳義俊同住台東市○○街一二
  八巷五號（見本院前審卷第二０頁），足見被告與陳義俊之關係非比尋常，證人廖
  雄山指證伊付款予陳義俊後，由被告負責交貨一節，衡情已非不可採信。
三又販賣安非他命，依被告行為時之法律，係屬五年以上有期徒刑之重罪，依一般經
  驗法則，苟非有重大嫌隙，絕不致誣攀他人如此重罪。而就被告與廖雄山之陳述對
  照觀之，兩者間並非熟識，已無任何恩怨之可言。且依廖雄山自警訊至偵查中之供
  述，涉嫌販賣安非他命之對象有邱傳富、陳義俊、蘇坤民及被告四人，其指證內容
  詳細而且具體，與一般挾怨誣攀他人犯罪或冀望以供出毒品來源獲得減刑寬典之情
  形顯然不同，本院認為廖雄山於警訊及偵查中之指證情節確屬可信。
四按證人之陳述有部分前後不符時，究竟何者為可採，法院仍得本其自由心證予以斟
  酌，非謂一有不符或矛盾，即應認其全部均為不可採信，苟其基本事實之陳述，若
  果與真實性無礙時，則仍非不得予以採信（最高法院七十四年度台上字第一五九九
  號判例參照）。再依一般經驗法則，證人就同一事實反覆接受不同司法人員之訊問
  ，證人在各次訊問時，是否均能作精確的陳述，與其個人所具備記憶及描述事物之
  能力有關，甚至與訊問者訊問之方式、態度及證人應訊當時之情緒亦有關聯，此乃
  本院職務上已知之事實。查證人廖雄山於警訊中明確指證伊曾於八十七年四月五日
  以五千元之代價在台東市○○路石海岸釣蝦場內向綽號「阿宏」的男子以五千元購
  得，而其所稱「阿宏」，即為口卡上之甲○○無誤（見警訊卷第四至八頁），嗣後
  於檢察官偵查時仍堅稱：「（八十七年四月五日）他（指被告）有拿一小包安非他
  命給我，但是向陳義俊買的，不是向甲○○買的，我錢也是交給陳義俊，在他家交
  給他（香榭公寓後面巷子第四或第五間），當時蘇坤民和他同住，我交五千元給陳
  義俊，那段時間和他買二、三次，甲○○交的這包是最後一包，就被警察查到了」
  ；「同天拿到安非他命前約一小時（我交錢給陳義俊），他（指陳義俊）叫我到某
  處等，甲○○就拿過來（見偵查卷第二三頁反面），廖雄山於警訊中及偵查中陳述
  之差異，明顯係因訊問者訊問方式不同乃至於詳略有別，惟被告於四月五日在台東
  市○○路石海岸釣蝦場內交付安非他命之基本事實則無二致，依前揭說明，證人廖
  雄山之證詞仍非不得予以採信。本院認為以廖雄山在偵查中及警訊中之陳述對照觀
  之，應以其於偵查中之詳細陳述較為可採，其嗣後於原審審理時之陳述，顯然意在
  迴護被告，不足採信。案發當天（八十七年四月五日）係廖雄山先在陳義俊住處付
  清安非他命價款後，再由陳義俊指示被告前往石海岸釣蝦場交付安非他命甚明，陳
  義俊收受廖雄山所交付之安非他命價款後，指示被告前往石海岸釣蝦場交付安非他
  命予廖雄山，被告與陳義俊具有販賣安非他命之犯意聯絡至為顯然。
五又查，被告於本院前審於八十八年九月二十八日同庭訊問廖雄山及被告二人時，被
  告並未否認其於四月五日在釣蝦場與廖雄山碰面之事實（見本院前審卷第二○頁反
  面），已可見被告所辯伊於四月五日與家人一同前去掃墓，未去石海岸釣蝦場一節
  ，至堪滋疑。況釣蝦場之營業時間多延續至深夜，係眾所週知之事實，是即使被告
  於四月五日當天有與家人同去掃墓之事實，亦非不得於掃墓回家後再從事其他之活
  動。況四月五日雖係清明掃墓，惟一般民眾為避免當日人潮擁擠，提前或延後掃墓
  者大有人在，更不得以廖雄山所指證被告販賣安非他命之時間適逢清明節，即遽指
  廖雄山之指證不實。本院認為被告究竟是否有無在四月五日當天與家人一起前去掃
  墓，於本院前揭判斷無涉，並無調查之必要，併此敘明。
六又案發當日在廖雄山住處所查獲之白色結晶物亦已經隨廖雄山施用安非他命案件移
  送該案處理（見偵查卷第二六頁），本院係以證人廖雄山之證言作為本案之證據，
  並未將扣案安非他命列為本案之證物，自無再將之送交鑑定之必要，亦附此一併敘
  明。
七按毒品買賣，係屬嚴重違法行為，非可公然為之，故其交易價格每因買賣雙方關係
  之深淺、買賣之數量、貨源是否充裕、查緝是否嚴緊及其取得成本之高低等因素而
  有不同，非可一概而論。而販賣之利得，除販賣者坦承之外，實難查得實情，惟販
  賣安非他命犯行之法定刑度其甚重，係眾所週知之事實，依一般經驗法則，販賣安
  非他命者鋌而走險，苟非意在營利，所為何來？是本院雖因被告矢口否認其有販賣
  安非他命犯行，致無法查得其販賣安非他命之價差，惟依上述說明，被告具有營利
  之意圖，仍堪認定。
八查被告行為後之八十七年五月二十日毒品危害防制條例已經公布實施（於同月二十
  二日生效），該條例第二條第一項第二款、第四條第二項所規定之販賣第二級毒品
  安非他命罪有較重之處罰規定，比較新舊法，應以適用行為時之麻醉藥品管理條例
  第十三條之一第二項第一款之規定有利於被告。核被告所為，係犯被告行為時麻醉
  藥品管理條例第十三條之一第二項第一款之販賣化學合成麻醉藥品安非他命罪，其
  與陳義俊間有犯意聯絡及行為分擔，皆為共同正犯。原審失察，遽為無罪之諭知，
  尚有未洽，公訴人執此提起本件上訴為有理由，本院自應予以撤銷改判。爰審酌被
  告販賣數量不多，情節尚非重大等一切情狀，處有期徒刑五年，以示懲儆。
據上論斷，應依刑事訴訟法第三百六十九條第一項前段、第三百六十四條、第二百九
十九條第一項前段，麻醉藥品管理條例第十三條之一第二項第一款、刑法第十一條前
段、第二條第一項但書、第二十八條，判決如主文。
本案經檢察官翟光軍到庭執行職務。
中      華      民國    八十九    年      四      月     十一     日
                                    審判長法官  謝  志  揚
                                          法官  蔣  有  木
                                          法官  何  方  興
右正本證明與原本無異。
如不服本判決，應於判決送達後十日內向本院提出上訴狀。其未敘述理由者，並應於
提出上訴狀後十日內向本院補提理由狀(均須附繕本)。
                                        書記官  劉  妙  娘
中      華      民      國    八十九    年      四      月     十二     日


司法院資訊處製作；財團法人民間司法改革基金會備份。
